【裁判字號】    90,上訴,1095
【裁判日期】    900910
【裁判案由】    偽造有價證券
【裁判全文】
臺灣高等法院臺南分院刑事判決          九十年度上訴字第一九五號        Ｃ
      上  訴  人
      即  被  告  乙  ○  ○
      選任辯護人  王  秀  哲
右上訴人因偽造有價證券案件，不服臺灣嘉義地方法院九十年度訴字第二九○號中華
民國九十年七月五日第一審判決（起訴案號：臺灣嘉義地方法院檢察署九十年度偵字
第二七○八號），提起上訴，本院判決如左：
      主      文
原判決撤銷。
乙○○共同意圖供行使之用，而偽造有價證券，處有期徒刑年貳月。偽造之發票人
蔡平治、付款人嘉義區漁會信用部、票號ＦＡ0000000號、發票日民國八十九
年五月五日、金額新台幣四十萬元之支票壹張、偽造之蔡平治印章乙枚均沒收。
      事      實
一、乙○○因賭博積欠綽號「鴨母」之真實姓名年籍不詳約三、四十歲男子新台幣（
    下同）三十五萬元賭債，無力償還，竟意圖為自己不法之所有，於民國八十九年
    三月初（公訴意旨誤為四月中旬）某日，在嘉義縣義竹鄉北華村四之七號家中抽
    屜，竊取其父蔡平治所有，嘉義區漁會信用部為付款人，票號為ＦＡ00000
    00號之空白支票用紙一張（竊盜部分未據告訴），並與「鴨母」共同意圖供行
    使之用，未經蔡平治之同意，推由乙○○在義竹鄉委由不知情之某刻印店偽刻蔡
    平治之印章一枚，偽造印文於發票人欄，再交由「鴨母」於金額欄填寫「肆拾萬
    元正」、「４００‧０００」，發票日欄填寫「８９」、「５」、「５」（即八
    十九年五月五日）字樣，而偽造支票一張。乙○○隨即與「鴨母」於八十九年三
    月七日晚上，持上開偽造之支票，前往嘉義縣義竹鄉東光村一百六十五號不知情
    之「甲○○」所經營之工廠，由乙○○背書後，向甲○○商借現款四十萬元，而
    共同行使該紙偽造之支票。甲○○收受該支票後，背書交付其父陳清波，翌日並
    委託嘉義縣義竹鄉農會代收，且於八十九年三月十日自農會帳戶提領四十萬元借
    予乙○○，嗣該支票於票載發票日提示，詎因印鑑不符遭退票，始發覺上情。
二、案經甲○○訴由臺灣嘉義地方法院檢察署檢察官偵查起訴。
      理      由
一、訊據上訴人即被告乙○○固坦認竊取被害人蔡平治上開空白支票用紙，並偽刻被
    害人印章，惟矢口否認有偽造系爭支票之犯罪事實，並辯稱：僅將空白支票用紙
    與印章交給「鴨母」，不知偽造支票之事云云。
二、惟查：
（一）被告於竊得支票後，未事先獲得被害人蔡平治同意，而偽刻印章，並偽造印文
      於支票上，再將支票交給「鴨母」偽填金額、發票日之犯罪事實，業據被告於
      偵查中自白不諱（發查卷第十六頁反面、第二一頁反面、第二二頁正面），核
      與被害人蔡平治於偵查中所指述之被害情節相符（他字卷第十八頁），且有偽
      造之支票及退票理由單影本在卷可稽（發查卷第四頁），被告顯非僅將空白支
      票用紙與印章交給「鴨母」而已，其既盜蓋印文，就偽造支票之行為自有犯意
      聯絡與行為分擔無疑。至被害人蔡平治嗣於原審翻稱事先已同意被告簽發支票
      云云（原審卷第二十頁），不但與其於偵查中所供互相矛盾，衡情苟被害人業
      已事先同意，被告殊無偽刻印章之必要，是被害人於原審所言，當屬事後迴護
      其子之詞，尚非可採。
（二）被告與「鴨母」持偽造之系爭支票，於八十九年三月七日晚上一同前往告訴人
      甲○○上址工廠商借現金，被告並當場在支票背書，又告訴人於翌日將支票存
      入農會代收，並於八十九年三月十日提領四十萬元交付被告，被告確有行使偽
      造之支票之犯罪事實，復據告訴人甲○○指訴詳盡，並有義竹鄉農會代收票據
      憑摺、交易明細表各一份附於原審卷可稽（見原審卷證件存置袋編號二、三）
      。按被告既於支票背書，顯然支票票面之金額、發票日、發票人等絕對應記載
      事項業已偽造完成，否則被告自無背書之理，益證被告係與「鴨母」共同偽造
      系爭支票，以便持以向告訴人行使借款無疑。至被告辯護人於本院辯稱：甲○
      ○為賭場之金主共同經營賭博，被告與甲○○僅在賭場認識，且被告既欠賭場
      金錢，甲○○怎可能再將現金交付被告，故甲○○所述顯與事實不符云云，查
      甲○○並非賭場之人，已據被告於偵查中供陳甚詳（八十九年度發查字第七○
      ○號卷第二十八頁），亦為甲○○於偵查中否認在卷，是被告此項辯解亦與事
      實不符。
（三）綜上所述，被告所辯，無非事後卸責之詞，不足採信，被告犯行事證明確，其
      犯行堪以認定。
三、核被告乙○○所為，係犯刑法第二百零一條第一項之偽造有價證券罪。被告與「
    鴨母」二人就上揭犯行，有犯意之聯絡及行為之分擔，皆為共同正犯。被告偽造
    印章、印文，係偽造有價證券之階段行為，又其行使有價證券之低度行為，為偽
    造之高度行為所吸收，均不另論罪；再者，被告行使偽造有價證券之行為，當然
    含有詐欺取財之性質，亦不另論以詐欺取財罪。原審因認被告犯行罪證明確，予
    以論科固非無見，惟查被告偽造蔡平治之印章乙枚，依刑法第二百十九條之規定
    ，應予沒收，原審疏未詳查，漏未依法沒收，自有違誤，被告上訴意旨否認犯罪
    ，徒陳詞指摘原判決不當，雖無可取，然原判決既有上揭可議之處，自應由本院
    將該判決撤銷改判。爰審酌被告之犯罪，破壞公眾對於有價證券交易秩序之信賴
    ，且未賠償告訴人甲○○之損害，又犯後猶飾詞辯解，難謂有具體悔過之表現及
    其他一切情狀，量處有期徒刑參年貳月。並斟酌被告與「鴨母」共同偽造之發票
    人蔡平治、付款人嘉義區漁會信用部、票號ＦＡ0000000號、發票日民國
    八十九年五月五日、金額四十萬元之支票一張，係屬偽造之有價證券，及偽造之
    蔡平治之印章乙枚，雖未據扣案，惟不能證明業已滅失，故不問是否屬於被告所
    有，均應併依法宣告沒收之。又查被告雖係被害人蔡平治之子，惟被告係因他人
    催討賭債而犯本罪，犯罪之情狀難謂有何堪值憫恕之處，微論法諺有云「賭債非
    債」，被告本無須為此而故觸刑章，且被告至今尚未清償積欠告訴人甲○○之借
    款，迭據告訴人、被告於偵查中及原審審理中陳述甚明，是本案尚無所謂情輕法
    重，而得依刑法第五十九條規定減輕其刑之餘地，併此敘明。
據上論斷，應依刑事訴訟法第三百六十九條第一項前段、第三百六十四條、第二百九
十九條第一項前段，刑法第二十八條、第二百零一條第一項、第二百零五條、第二百
十九條，罰金罰鍰提高標準條例第一條前段，判決如主文。
本案經檢察官王碧霞到庭執行職務。
中    華    民    國      九十      年      九      月      十          日
                                  臺灣高等法院臺南分院刑事第四庭
                                      審判長法官  陳    義    仲
                                            法官  徐    財    福
                                            法官  宋    明    蒼
右正本證明與原本無異。
如不服本判決，應於判決送達後十日內向本院提出上訴狀，其未敘述理由者並應於提
出上訴狀後十日內向本院補提理由書（應附繕本)。
                                      法院書記官  余    素    美
中    華    民    國      九十      年      九      月      十二        日
附錄法條：
刑法第二百零一條第一項：意圖供行使之用，而偽造、變造公債票、公司股票或其他
                        有價證券者，處三年以上十年以下有期徒刑，得併科三千
                        元以下罰金。


司法院資訊處製作；財團法人民間司法改革基金會備份。
